【裁判字號】    89,易,1764
【裁判日期】    890717
【裁判案由】    詐欺
【裁判全文】
臺灣臺中地方法院刑事判決                        八十九年度易字第一七六四號
    公  訴  人  台灣台中地方法院檢察署檢察官
    被      告  丙○○
右列被告因詐欺案件，經檢察官提起公訴（八十八年度偵緝字第九八五號），本院判
決如左：
    主  文
丙○○無罪。
    理  由
一、公訴意旨略以：被告丙○○經營塑膠射出工廠，明知工廠瀕臨倒閉，自己債台高
    築，毫無資力，竟意圖為自己不法之所有，且基於概括之犯意，分別於民國八十
    一年九月二十一日、十月二十二日前後，在台中縣大里市○○路九七號、吉隆路
    五巷十九號，向告訴人乙○○、甲○○誆稱：其工廠產能每月可賺新台幣（下同
    ）四、五十萬元，欲擴大營運，亟需資金挹注，暫時借用，或每月可給十五萬元
    利潤，或借款不久可還等語，使告訴人二人陷於錯誤，乙○○出借十五萬元，甲○○則前後三次，共出借三百五十萬元，因認被告涉犯刑法第三百三十九條第一
    項詐欺罪嫌云云。
二、按犯罪事實應依證據認定之，無證據不得推定其犯罪事實，刑事訴訟法第一百五
    十四條定有明文。又刑法上詐欺罪之成立，以意圖為自己或第三人不法之所有，
    以詐術使人將本人或第三人之物交付為要件，所謂以詐術使人交付，必須被詐欺
    人因其詐術而陷於錯誤，若其所用之方法，不能認為詐術，亦不致使人陷於錯誤
    ，即不構成該罪，最高法院四十六年台上字第二六０號著有判例可資參照。訊之
    被告坦承向告訴人二人借錢，惟否認有何詐欺犯行，辯稱：被告工廠經營不善須
    錢週轉，故向告訴人二人借錢，告訴人甲○○更投資二百五十萬元與被告，嗣因
    週轉不靈無法還錢，被告無詐騙之意云云。經查八十一年六月間被告曾向乙○○
    調現二次，一次十萬元，一次五萬元，被告如期清償，八十一年十月二十一日，
    被告向乙○○表示因工廠週轉不靈，向乙○○借款十五萬元，並簽發支票一紙交
    付乙○○等情，經告訴人乙○○陳述明白；又被告向甲○○借款一百萬元，嗣被
    告表示因工廠週轉不靈，要求甲○○投資，甲○○因希望其與其夫何明忠均能在
    被告工廠工作，同意投資二百五十萬元，因此由何明忠與被告於八十一年十月二
    十二日簽定合夥契約書等情，經告訴人甲○○陳述明確，並有契約書附卷可稽。
    查乙○○及甲○○均在明知被告經營之工廠有週轉不靈情形，猶貸與被告，甲○○更投資被告工廠，可見被告向乙○○及洪瓊請求貸款或投資時，被告並無使用
    詐欺手段，又告訴人二人將錢交付被告時亦無陷於錯誤情事。再查被告使用之支
    票，於八十一年十一月二十七日被列為永久拒絕往來戶，有台中市票據交換所八
    十九年一月二十一日中市票交乙字第八九０一三八號函附卷可稽。因此被告簽發
    支票用以支付向乙○○之借款，及被告要約甲○○投資時，被告均尚有清償能力
    。另查被告之支票帳戶自八十一年十月底起便開始大量退票，隨即於同年十一月
    二十七日成為拒絕往來戶，直至八十二年七月十五日止，共有九十五張支票退票
    ，退票金額高達一千一百二十四萬元，雖有前開台中市票據交換所函所附退票明
    細表可考，惟查被告至八十一年十一月十日止仍有註銷退票紀錄，益證被告向告
    訴人二人借款及請求投資時，被告工廠尚能營運，自不能以被告自八十一年十一
    月十日以後之大量退票，遽以推論被告向告訴人二人借款時有何詐欺犯行。至於
    被告避不見面之舉，僅能為被告有無還款誠意之證明，尚不得持之認被告有詐欺
    之證據。是被告所為，核與詐欺罪之構成要件不符，本件純係民事糾紛，難繩以
    被告詐欺罪責。此外，本院復查無其他積極證據足以證明被告有何犯行，自應為
    無罪之諭知。
據上論斷，應依刑事訴訟法第三百零一條第一項，判決如主文。
中      華      民      國      八十九      年      七      月    十七  日
                                        法  官  林郁婷
右正本證明與原本無異。
如不服本判決，應於送達後十日內向本院提出上訴狀 （須附繕本） ，上訴於台灣高
等法院台中分院。
                                        書記官
中      華      民      國      八十九      年      七      月    十七  日


司法院資訊處製作；財團法人民間司法改革基金會備份。
